【裁判字號】    92,家抗,80
【裁判日期】    920829
【裁判案由】    繼承遺產
【裁判全文】
臺灣高等法院高雄分院民事裁定  九十二年度家抗字第八○號
      抗  告  人  乙○○
                          送達.
?
右抗告人就被繼承人甲○○之遺產聲明繼承事件，對於中華民國九十二年七月二日台
灣高雄地方法院九十二年度聲繼字第五一號所為裁定提起抗告，本院裁定如左：
      主    文
抗告駁回。
抗告程序費用由抗告人負擔。
      理    由
一、本件抗告意旨略以：民國三十八年間政府遷台之初，國內政局動盪，時勢不穩，
    加以早期隨政府來台之軍人多係文盲，鄉音又重，兼有故意隱匿家鄉親人資料，
    以保護家人，免受清算鬥爭之苦，故於申報戶籍或填載兵籍資料時，錯誤甚多，
    此乃時代悲劇所造成，不可以今日台灣健全的戶政制度為標準去衡量當時的時空
    背景。抗告人確係被繼承人甲○○之胞妹，除有大陸地區出具之公證書為憑外，
    兩岸開放探親後，被繼承人雖因身體不適，始終無法返鄉探親，終至病死異鄉，
    造成遺憾，但其生前與抗告人保有聯繫，除有書信往來外，亦曾委託同鄉李三忠
    先生趁返鄉之便前來問候，均足以證明抗告人與被繼承人之關係，原審未盡查證
    之責，逕駁回抗告人之聲明繼承，實有未合，爰求為廢棄原裁定等語。
二、按「在大陸地區製作之文書，經行政院設立或指定之機構或委託之民間團體驗證
    者，推定為真正」；「依本條例第七條規定推定為真正之文書，其實質上證據力
    ，由法院或主管機關認定。文書內容與待證事實有關，且屬可信者，有實質上證
    據力。推定為真正之文書，有反證事實證明其為不實者，不適用推定。」台灣地
    區與大陸地區人民關係條例第七條、同條例施行細則第八條分別定有明文。是上
    開台灣地區與大陸地區人民關係條例第七條規定之立法意旨，係以在大陸地區製
    作之文書是否真正，查證不易，故明定經行政院設立或指定之機構或委託之民間
    團體驗證者，推定為真正。惟所謂「驗證」，僅就文書「形式上之真正」予以認
    定。至於該文書之實質內容是否真正，亦即文書之實質上證據力，仍應由法院審
    酌認定。
三、本件抗告人主張其係被繼承人甲○○之胞妹，固據提出戶籍謄本、繼承系統表、
    經財團法人海峽交流基金會簽證之大陸四川國力公證處作成之親屬關係公證書及
    委託書各一份、證明書二份、信件（含信封）影本三紙為證，並聲請訊問證人李
    三忠，惟查：
  (一)原審依職權向高雄市後備司令部函調甲○○之兵籍表，其上家屬欄內記載甲○○
    之大陸親友僅有其父袁家清、其母任氏二人，並未記載有抗告人，此有該兵籍表
    影本附卷可稽，果如抗告人所稱甲○○有故意隱匿家鄉親人資料以保護家人等情
    屬實，則何以未隱匿其父母之資料以保護其父母？是抗告人所辯，顯不足採。再
    觀諸抗告人所提親屬系統表、親屬關係公證書，其上記載抗告人之父袁家清生於
    西元一八九四年十二月一日，其母袁任氏生於西元一八九五年一月十五日，然甲
    ○○之前揭兵籍表上係記載其父袁家清於民國前十八年一月二十八日（即西元一
    八九四年）出生，其母任氏係於民國前十三年四月二十六日（即西元一八九九年
    ）出生，顯見抗告人所提親屬系統表、親屬關係公證書之記載與甲○○兵籍表上
    之記載不符。就此，抗告人雖稱早期隨政府來台之軍人多係文盲，鄉音又重云云
    ，然此無非係抗告人主觀臆測之詞，抗告人未舉證以實其說，均無足採。復按兄
    妹乃屬至親，如甲○○確有胞妹，則其於填寫兵籍表陳報親屬時，衡情當不至於
    漏填，故抗告人所提上開親屬系統表及親屬關係公證書之內容尚難認屬真正。
  (二)又抗告人所提信件（含信封）影本三紙，因該信封上並無臺灣地區郵戳，尚無從
    確認係由臺灣地區所寄出。且由該信件之「甲○○」簽名筆跡，以肉眼觀察即可
    辨識與原審向行政院國軍退除役官兵輔導委員會高雄市榮民服務處所調取之單身
    榮民親屬關係表上「甲○○」之簽名字跡不同，故無從確認該信件均係甲○○所
    書寫。至抗告人雖主張被繼承人甲○○生前曾委託同鄉李三忠趁返鄉之便前往問
    候抗告人云云，並聲請訊問證人李三忠，惟縱使證人李三忠返鄉時曾受甲○○之
    委託前往問候抗告人，然此不足證明被繼承人甲○○與抗告人有兄妹關係，故無
    訊問證人李三忠之必要。
四、綜上，抗告人所提親屬系統表、親屬關係公證書、信件等資料，均不足作為抗告
    人係甲○○之繼承人之證明文件。原審裁定駁回抗告人聲明繼承聲請，要無不當
    ，抗告人抗告意旨指摘原裁定不當，求予廢棄，為無理由，應予駁回。
五、據上論結，本件抗告人之抗告為無理由，依非訟事件法第二十八條、第八條第二
    項、民事訴訟法第四百九十二條第一項、第七十八條，裁定如主文。
中      華      民      國    九十二    年      八      月    二十九    日
                                      臺灣高等法院高雄分院民事第三庭
~B1審判長法官  張國彬
~B2      法官  黃清江
~B3      法官  徐文祥
右為正本係照原本作成。
不得再抗告。
中      華      民      國    九十二    年      八      月    二十九    日
~B1法院書記官  黃一秋


司法院資訊處製作；財團法人民間司法改革基金會備份。
